臺灣臺中地方法院刑事判決　　　　　　　　　　　　九十三年度訴字第二二七號
　　公　訴　人　臺灣臺中地方法院檢察署檢察官
　　被　　　告　丙○○
　　指定辯護人 本院公設辯護人　丁○○
右列被告因偽造有價證券案件，經檢察官提起公訴（九十三年度偵緝字第一○一○號
），本院判決如左：
    主  文
丙○○意圖供行使之用，而偽造有價證券，處有期徒刑貳年，緩刑伍年。本票上偽造
「乙○○」為共同發票人部分，沒收。
    事  實
一、丙○○因急需用錢，於民國九十一年九月十日，至位於臺中縣大里市○○路○段
    三○四號之「中聯當舖」，將其所有之汽車一輛以新臺幣（下同）八萬元之代價
    典當予「中聯當舖」，旋因丙○○要求暫時留用該輛汽車二天，「中聯當舖」負
    責人甲○○乃表示丙○○須以自己及親人名義為共同發票人，簽發面額為八萬元
    之本票一張供作擔保。詎丙○○為能暫時繼續使用該輛汽車，明知其並未得其夫
    乙○○（二人嗣於九十二年三月二十日離婚）授權、同意，竟仍基於意圖供行使
    之用而偽造有價證券之犯意，攜帶甲○○所提供如附表所示面額為八萬元之本票
    一張，返回臺中縣大里市○○路五二七之二五號五樓住處，在該張本票發票人欄
    上偽造「乙○○」之簽名及指印一枚，而偽造乙○○為共同發票人之本票一張，
    並於同日即持該偽造乙○○為共同發票人之本票一張，至上址「中聯當舖」，將
    該張本票交予甲○○收執，而持以行使，足生損害於乙○○及甲○○。嗣因丙○○未依約將汽車交予甲○○保管，甲○○乃持前開本票向本院聲請本票強制執行
    之裁定，乙○○收到本院裁定後，始悉上情。
二、案經乙○○訴由臺灣臺中地方法院檢察署檢察官偵查起訴。
    理  由
一、訊據被告丙○○對於右揭事實坦承不諱，核與告訴人乙○○於警詢及偵審中指訴
    及證人甲○○於警詢及偵審中證述情節相符，並有偽造之本票影本、本院九十二
    年度票字第九八四五號民事裁定影本、九十二年度中簡字第一七四六號民事判決
    書影本各一份在卷可稽，足認被告自白確與事實相符，堪可採信。至本院公設辯
    護人雖為被告辯護稱：被告雖未經乙○○同意，即在本票上偽簽乙○○簽名為共
    同發票人，惟被告之目的既與一般行使偽造有價證券之行為人係作為金錢借貸或
    其他金錢交易之行為，而妨害交易信用與安全之情形顯然不同，故尚難以被告未
    得乙○○授權而簽名之行為即認被告主觀上有偽造有價證券之故意或行使之意圖
    云云。然查，被告明知其未經乙○○授權同意，即為順利暫時繼續使用上開汽車
    ，並因甲○○要求須有他人為共同發票人為擔保，始願讓被告暫時繼續使用該輛
    汽車，被告始在上開本票共同發票人欄上偽造「乙○○」簽名及指印各一枚，並
    將該張本票交予甲○○收執，甲○○始將該輛汽車交予被告暫時繼續使用一節，
    既如前述，則被告主觀上具有供行使之用而偽造有價證券之故意及意圖，已至為
    明顯，本院公設辯護人上開辯詞，尚非可採。至被告嗣雖未依約將車交予「中聯
    當舖」保管，惟該輛汽車既本係被告所有，自難認被告主觀上有何「不法所有之
    意圖」，且被告係因屆期想要繼續使用該車才未依約交車，之後並因遭地下錢莊
    人員討債，才應該等地下錢莊人員要求將該車交予地下錢莊人員，亦據被告於審
    理中供明在卷，復無其他積極證據足認被告自始即具有不依約交車予中聯當舖之
    不法利益之意圖，尚難僅因被告嗣後未依約將車交予中聯當舖保管一節，遽認被
    告有何詐欺犯行，附此指明。綜上所述，本案事證明確，被告犯行堪以認定。
二、按本票乃表彰財產權之證券，行使或處分本票上所表彰之權利，以本票之占有為
    必要，其本身並具價格（金額）之標示，堪認係刑法第二百零一條第一項所規定
    之有價證券；再按刑法第二百零一條第一項所稱之「偽造」，係指無權簽發而冒
    用他人名義簽發而言；又署押為構成有價證券之一部，如於有價證券上偽造署押
    ，即吸收於偽造有價證券行為之內，不另構成偽造署押罪名，最高法院二十六年
    上字第一三六二號著有判例可資參照。是核被告丙○○所為，係犯刑法第二百零
    一條第一項之意圖供行使之用，而偽造有價證券罪。其偽造「乙○○」署名及指
    印之行為係偽造有價證券行為之部分行為，而其行使偽造有價證券之低度行為復
    已為偽造有價證券之高度行為所吸收，均不另論罪。再查，被告未經乙○○同意
    、授權，即擅自在上述本票上偽簽「乙○○」姓名，使乙○○與被告同為發票人
    之行為固屬不是，然被告因經濟狀況不佳，一時失慮而誤觸法典，且被告偽造之
    本票數量僅有一張，金額只有八萬元，尚非甚鉅，與一般擾亂金融秩序之經濟犯
    罪者不同，其復為本票之共同發票人，並未脫免自身之民事責任，其犯罪情節尚
    非嚴重，倘處以偽造有價證券罪法定本刑之最低刑即有期徒刑三年，尚嫌過苛，
    本案情輕法重，在客觀上足以使人心生同情，被告犯罪情狀尚堪憫恕，爰依刑法
    第五十九條之規定，酌減其刑。爰審酌被告前無犯罪紀錄，有臺灣臺中地方法院
    檢察署刑案資料查註紀錄表及臺灣高等法院被告全國前案紀錄表各一份在卷可按
    ，素行尚可，其為求暫時留用典當之汽車，而偽造乙○○為共同發票人本票一張
    供作擔保之行為，雖危害社會大眾對有價證券流通性之信賴並造成執票人及乙○○之困擾，亦尚未與乙○○達成和解，惟被告自己亦為共同發票人，並未免除自
    己債務，及被告犯罪後坦承犯行，並已與甲○○達成和解，有和解書一份在卷可
    稽之態度等一切情狀，量處如主文所示之刑。末查，被告前未曾受有期徒刑以上
    刑之宣告，有臺灣臺中地方法院檢察署刑案資料查註紀錄表及臺灣高等法院被告
    全國前案紀錄表各一份在卷可考，告訴人乙○○雖於審理中表示：因被告向地下
    錢莊借錢，致地下錢莊人員向伊威脅，且當舖人員也至伊家中找人，打擾伊生活
    之平靜，且伊與被告離婚後，被告對於二名子女不聞不問，故伊不願原諒被告等
    語，惟本院斟酌被告因一時圖便，短於思慮致觸犯本案犯行，犯罪後坦承犯行，
    表示悔意，經此罪刑宣告教訓，當知所警惕，信無再犯之虞，且本院九十二年度
    中簡字第一七四六號民事案件判決乙○○勝訴後，地下錢莊及當舖人員即未再找
    乙○○一節，已據乙○○於審理中陳明在卷，佐以被告犯罪後坦承犯行，表示悔
    意，並已與甲○○達成和解，亦如前述，本院綜核各情，因認被告所受上開宣告
    之刑，以暫不執行為適當，爰併予宣告緩刑五年，以啟自新，併觀後效。另票據
    之偽造或票據上簽名之偽造，不影響於真正簽名之效力，票據法第十五條定有明
    文。本件如附表所示之本票一紙，僅「乙○○」為共同發票人部分係屬偽造，被
    告之簽名既為真正，其為發票人部分則仍屬有效之票據，不在應依法沒收之列，
    故僅能就被告偽造「乙○○」為共同發票人部分，依刑法第二百零五條之規定沒
    收之。至上開本票上偽造之「乙○○」署名及指印各一枚，既已因該張本票「乙○○」為共同發票人部分之沒收宣告，而在沒收宣告之列，爰不再就偽造之「乙○○」署名及指印各一枚，再重覆宣告沒收（最高法院五十一年度臺上字第一○
    五四號、六十三年度臺上字第二七七○號判例意旨參照），併此敘明。
據上論斷，應依刑事訴訟法第二百九十九條第一項前段，刑法第二百零一條第一項、
、第五十九條、第七十四條第一款、第二百零五條，罰金罰鍰提高標準條例第一條前
段，判決如主文。
中      華      民      國    九十三    年     十一     月    二十四    日
                              臺灣臺中地方法院刑事第十庭
                                審判長法  官  郭  瑞  祥
                                      法  官  黃  炫  中
                                      法  官  江  奇  峰
右正本證明與原本無異。
如不服本判決，應於送達後十日內向本院提出上訴狀（須附繕本），上訴於臺灣高等
法院臺中分院。
                                      書記官
中      華      民      國    九十三    年     十一     月    二十四    日
附錄論罪科刑法條
中華民國刑法第二百零一條第一項：
意圖供行使之用，而偽造、變造公債票、公司股票或其他有價證券者，處三年以上十
年以下有期徒刑，得併科三千元以下罰金。
附表
┌─────┬───────┬───────┬─────────┐
│發票人    │發票日（民國）│到期日（民國）│票面金額（新臺幣）│
├─────┼───────┼───────┼─────────┤
│丙○○    │九十一年九月十│九十一年十月九│八萬元            │
│「乙○○」│日            │日            │                  │
└─────┴───────┴───────┴─────────┘
